臺灣臺北地方法院刑事判決　　　　　　　　　　　　九十二年度交易字第六七六號
　　公　訴　人　臺灣臺北地方法院檢察署檢察官
　　被　　　告　甲○○
右列被告因過失傷害案件，經檢察官提起公訴（九十二年度偵字第一八九四五號），
本院判決如左：
    主    文
甲○○從事業務之人，因業務上之過失傷害人，處有期徒刑月，如易科罰金，以
佰元折算壹日。
    事    實
一、甲○○於民國九十年十一月六日入伍服役，九十二年八月二十三日退伍，服役期
    間擔任駕駛兵，負責駕駛車牌號碼軍Ｂ－二０一一九號軍用旅行車載運部隊長官
    並擔任傳令，為從事駕駛業務之人；九十二年三月六日中午十二時四十五分許，
    甲○○駕駛車牌號碼軍Ｂ－二０一一九號軍用旅行車搭載同袍林育平，沿臺北縣
    新店市○○路西向東方向內側車道行駛，行經道路中央劃有分向限制線（雙黃線
    ）、距同路段最近行人穿越道未滿一百公尺之該路段十五號前，原應注意行車速
    度，依速限標誌或標線之規定，無標誌或標線者，行車時速不得超過五十公里，
    且汽車行駛時，駕駛人應注意車前狀況，隨時採取必要之安全措施，而當時天氣
    晴、日間自然光線、視距良好，市區○○道路乾燥、平直、無缺陷及障礙，依其
    智識、能力，又無不能注意之情事，詎甲○○竟疏未注意車前狀況，且貿然以逾
    每小時五十公里之速度超速行駛，適有行人乙○○亦疏未注意在設有行人穿越道
    之路段，必須經由行人穿越道穿越，不得在其一百公尺範圍內穿越道路，在劃有
    分向限制線之路段，不得穿越道路，且穿越道路時，應注意左右無來車，始可小
    心迅速穿越，竟在距離最近行人穿越道未滿一百公尺、道路中央繪有分向限制線
    之臺北縣新店市○○路十五號處，由南向北方向穿越民權路，且因持行動電話與
    人交談而疏未注意左右有無來車，貿然步行進入民權路西向東方向內側車道內，
    嗣發覺甲○○所駕車輛快速駛至，乃驚惶回身擬由北向南方向奔跑返回民權路南
    側路旁，甲○○見狀雖緊急煞車並向右閃避，仍因過晚察見、車速過快且恰與乙
    ○○奔跑方向一致而閃避不及，所駕車輛前車頭偏左側遂猛力撞擊乙○○，乙○
    ○因撞擊力跌臥甲○○所駕車輛引擎蓋上，右側面部猛力撞擊甲○○所駕車輛前
    擋風玻璃，迄甲○○所駕車輛轉至民權路外側車道煞停後，始跌落地面，受有頭
    部外傷併腦震盪、右側面部挫傷、右側多處顏面骨（顴骨）骨折、枕部頭皮撕裂
    傷、四肢多處擦傷、左膝前十字韌帶斷裂、內外側副韌帶斷裂、內側半月板軟骨
    破裂之傷勢。甲○○肇事後，主動撥打電話報警，並於員警前往現場處理時，不
    逃避接受裁判而當場向警員自首、承認為肇事人而願接受裁判。
二、案經乙○○訴由臺北縣政府警察局新店分局報請臺灣臺北地方法院檢察署檢察官
    偵查起訴。
    理    由
一、訊據被告甲○○固不否認服役期間擔任駕駛兵，負責駕駛車牌號碼軍Ｂ－二０一
    一九號軍用旅行車載運部隊長官並擔任傳令，為從事駕駛業務之人，九十二年三
    月六日中午十二時四十五分許，其駕駛車牌號碼軍Ｂ－二０一一九號軍用旅行車
    搭載同袍林育平，沿臺北縣新店市○○路西向東方向內側車道行駛，行經道路中
    央劃有分向限制線（雙黃線）、距同路段最近行人穿越道未滿一百公尺之該路段
    十五號前，所駕車輛前車頭偏左側遂猛力撞擊步行穿越道路之告訴人乙○○，告
    訴人因撞擊力跌臥甲○○所駕車輛引擎蓋上，右側面部猛力撞擊其所駕車輛前擋
    風玻璃，迄被告所駕車輛轉至民權路外側車道煞停後，始跌落地面，受有頭部外
    傷併腦震盪、右側面部挫傷、右側多處顏面骨（顴骨）骨折、枕部頭皮撕裂傷、
    四肢多處擦傷、左膝前十字韌帶斷裂、內外側副韌帶斷裂、內側半月板軟骨破裂
    之傷勢等情，惟矢口否認因業務上之過失傷害告訴人，辯稱：當日其所駕車輛車
    速約四十至五十公里，並未超速，且告訴人係由北向南方向違規穿越民權路，告
    訴人進入被告所行駛之民權路西向東方向車道前，前方恰有東向西方向車輛與被
    告所駕車輛會車，迄告訴人進入被告所行駛之車道後，其已閃煞不及，其已盡注
    意義務，並無過失云云。
二、經查：
（一）被告服役期間擔任駕駛兵，負責駕駛車牌號碼軍Ｂ－二０一一九號軍用旅行車
      載運部隊長官並擔任傳令，為從事駕駛業務之人，九十二年三月六日中午十二
      時四十五分許，被告駕駛車牌號碼軍Ｂ－二０一一九號軍用旅行車搭載同袍林
      育平，沿臺北縣新店市○○路西向東方向內側車道行駛，行經道路中央劃有分
      向限制線（雙黃線）、距同路段最近行人穿越道未滿一百公尺之該路段十五號
      前，竟疏未注意車前狀況，且貿然以逾每小時五十公里之速度超速行駛，適告
      訴人亦疏未注意在設有行人穿越道之路段，必須經由行人穿越道穿越，不得在
      其一百公尺範圍內穿越道路，在劃有分向限制線之路段，不得穿越道路，且穿
      越道路時，應注意左右無來車，始可小心迅速穿越，竟在距離最近行人穿越道
      未滿一百公尺、道路中央繪有分向限制線之臺北縣新店市○○路十五號處，由
      南向北方向穿越民權路，且因持行動電話與人交談而疏未注意左右有無來車，
      貿然步行進入民權路西向東方向內側車道內，嗣發覺被告所駕車輛快速駛至，
      乃驚惶回身擬由北向南方向奔跑返回民權路南側路旁，被告見狀雖緊急煞車並
      向右閃避，仍因車速過快且恰與告訴人奔跑方向一致而閃避不及，所駕車輛前
      車頭偏左側遂猛力撞擊告訴人，告訴人因撞擊力跌臥被告所駕車輛引擎蓋上，
      右側面部猛力撞擊被告所駕車輛前擋風玻璃，迄被告所駕車輛轉至民權路外側
      車道煞停後，始跌落地面，受有頭部外傷併腦震盪、右側面部挫傷、右側多處
      顏面骨（顴骨）骨折、枕部頭皮撕裂傷、四肢多處擦傷、左膝前十字韌帶斷裂
      、內外側副韌帶斷裂、內側半月板軟骨破裂等傷勢之事實，除被告有無過失、
      是否超速行駛，及告訴人有無穿越道路、穿越道路之方向外，已經被告自白不
      諱，且與告訴人之指訴、證人即當日恰在鄰近等候燈號指示、目擊事故發生之
      張建民證述情節及臺北縣政府警察局新店分局道路交通事故調查報告表、補充
      資料表、現場照片、車輛照片、診斷證明書所載相符。
（二）而當時天氣晴、日間自然光線、視距良好，市區○○道路乾燥、平直、無缺陷
      及障礙，依被告之智識、能力，又無不能注意之情事，及臺北縣新店市○○路
      十五號路段道路中央繪有分向限制線（雙黃線），該處距離同路段最近之行人
      穿越道未滿一百公尺，西向東方向內側車道寬三‧三公尺，外側車道亦寬約三
      ‧三公尺，路面邊線距離紅磚人行道邊緣約二‧四公尺，道路甚為開闊、視野
      寬廣、無阻攔，以及被告所駕車輛兩側輪胎事故後在現場地面留下呈西北－東
      南走向、長度分別為十一‧七及八公尺、始於臺北縣新店市○○路西向東方向
      內側車道、終於該路段西向東方向路面邊線外、「公車專用」停靠區○○○道
      煞車痕，告訴人則在該路段路面邊線外、「公車專用」停靠區內留下一亦呈西
      北－東南走向、長約二‧一公尺之擦痕，亦據臺北縣政府警察局新店分局據報
      處理之員警觀察、記載、採證、標繪明確，有道路交通事故調查報告表、現場
      照片附卷可稽。
（三）被告雖否認因業務上之過失傷害人，辯稱當日其所駕車輛車速約四十至五十公
      里，並未超速，且告訴人係由北向南方向違規穿越民權路，告訴人進入其所行
      駛之民權路西向東方向車道前，前方恰有東向西方向車輛與其所駕車輛會車，
      迄告訴人進入其所行駛之車道後，其已閃煞不及，其已盡注意義務，並無過失
      云云，然：
    １本件告訴人當日係自臺北縣新店市○○路十五號前由南向北方向步行穿越民權
      路，見被告所駕車輛駛至始回身擬由北向南方向奔跑返回民權路南側路旁，但
      仍在內外車道間遭被告所駕車輛撞及，亦經證人張建民證述翔實，前已述及，
      證人張建民與被告、告訴人均素不相識、無宿怨仇隙或故舊交誼，此為被告所
      不爭執，衡情證人張建民應無羅織誣陷被告或迴護告訴人之可能或必要，參諸
      證人張建民就對被告有利之事項如「被告見狀有緊急煞車向右閃避」、「並沒
      有見到被告閃避其他車輛」、「被害人確實有要穿越馬路、該處並無斑馬線」
      等節亦陳述詳盡，足見證人張建民甚為公正客觀、並無偏頗情形，是證人張建
      民所述，應屬可採。至證人即當日被告同車搭載之同袍林育平雖於檢察官偵訊
      中證稱告訴人當時行向係由北往南方向穿越民權路，但證人林育平既與被告為
      同袍，其所述非無偏頗、迴護被告之虞，尚難遽採，況證人張建民既已詳細指
      陳告訴人曾回身擬由北向南方向奔跑返回民權路南側路旁，是證人林育平所見
      ，亦非無可能係告訴人回身後擬返回路旁之行向。
    ２告訴人雖迭次指稱當日其甫自臺北縣新店市○○路西向東方向路旁之「全家便
      利商店」購買物品後走出，立在該路段十五號前公車停靠區左側（即西側）第
      一個路邊汽車停車格近車道側之框線上，以行動電話交談，甫交談未久即遭撞
      擊，其當時並未穿越道路云云，並由證人即告訴人胞妹陳碧芬於檢察官偵查中
      到庭附和其詞，但：
    I證人陳碧芬為告訴人胞妹，其所述本有偏頗、迴護告訴人之虞，而難遽採。
    II且依卷附道路交通事故調查報告表、現場照片所示：當日被告所駕車輛最後
      停止地點在民權路西向東方向外側車道上、右側車身略跨越路面邊線、進入標
      繪有「公車專用」字樣之停靠區白色框線內，告訴人最後倒地位置則在被告
      所駕車輛右前方紅磚人行道上，被告所駕車輛在地面所留之煞車痕起點呈西
      北－東南走向，起點在民權路西向東方向內側車道，終點一在被告所駕車輛車
      身後方，一在該路段西向東方向路面邊線外、「公車專用」停靠區內，告訴
      人在地面所留擦痕亦呈西北－東南走向，起點在被告所駕車輛最後停放位置車
      身右側，距離紅磚人行道邊緣約一公尺處，終點在告訴人倒地位置旁、該路段
      路面邊線外之「公車專用」停靠區內，距離紅磚人行道約０‧五公尺處。
    III依卷附交通事故補充資料表、車輛照片所示：被告所駕車輛事故後左前大燈
      上方及車頭正中央略偏左處之引擎蓋凹陷，前擋風玻璃中央略偏右處有直徑
      約二十公分之碰撞痕跡，造成該處擋風玻璃破碎、呈不透明之白色，並擴散致
      周邊直徑約八十公分範圍之玻璃網狀破裂，右側雨刷上半部脫落。
    Ⅳ依上開情節綜合判斷，被告所駕車輛原係行駛在民權路西向東方向內側車道，
      自內側車道開始緊急煞車並向右閃避，但前車頭中間偏左處仍撞及告訴人，告
      訴人碰撞後亦確曾跌臥被告所駕車輛引擎蓋上，右側面部猛力撞擊被告所駕車
      輛前擋風玻璃，被告所駕車輛緊急煞車十一公尺餘、行至該路段外側車道、略
      跨越路面邊線、略侵入「公車專用」停靠區，被告所駕車輛車速急遽降低、已
      近煞停，告訴人身體復因物理慣性作用依被告車行方向跌落地面滾動、滑行後
      ，被告再將車身略向左回正，應堪認定。
    Ⅴ則被告所駕車輛緊急煞車前後之路徑、車輛位置、告訴人倒地位置既均與告訴
      人所指站立位置有約十公尺以上之距離，且告訴人若非遭被告所駕車輛碰撞後
      ，尚跌臥、停留被告所駕車輛引擎蓋上相當距離、時間，應無可能於被告所駕
      車輛煞停後因慣性作用朝被告所駕車輛行向向前摔出、跌落地面滑行，參諸告
      訴人供承當日其前往「全家便利商店」購買物品後確擬返回道路對面由兄長經
      營之商店，而其購買商品之「全家便利商店」外即有南北向行人穿越道，告訴
      人所指之路邊汽車停車格則距離行人穿越道有約十二公尺之距離，此觀卷附道
      路交通事故調查報告表、偵卷第三一頁上方照片所示即明，告訴人倘確有沿行
      人穿越道穿越民權路之意思，何以竟步行遠離行人穿越道達十二公尺之遙？是
      告訴人、證人陳碧芬所述均顯與事實齟齬，委無可採，當日被告所駕車輛係在
      地面所留煞車痕起點不遠、近內外車道車道線處撞及告訴人，告訴人並非站立
      在路旁使用行動電話交談時遭撞及，殆無疑義。
    ３本件事故發生前，被告所駕車輛車速為五十餘公里，已經被告於九十二年三月
      六日下午四時許警訊中坦認不諱，被告接受員警詢問、製作警詢筆錄之際，事
      故甫發生未久，斯時被告對事故發生經過記憶應較為清晰、正確，所述車禍情
      節亦較未經刪改、潤飾，參諸當日被告所駕車輛煞停前兩側輪胎在地面上留下
      長度分別為十一‧七及八公尺之煞車痕，前已述及，且被告所駕車輛前車頭偏
      左側撞及告訴人後，猶以引擎蓋附載告訴人前行相當距離，迄煞停後告訴人始
      跌落地面，此據被告自承屬實，證人即當日恰在鄰近等候燈號指示、目擊事故
      發生之張建民亦證稱被告所駕車輛車速甚快、約有每小時六十公里，是被告所
      駕車輛肇事前車速已逾每小時五十公里，應堪認定。
（四）按行車速度，依速限標誌或標線之規定，無標誌或標線者，應依左列規定：（
      一）行車時速不得超過五十公里；汽車行駛時，駕駛人應注意車前狀況，隨時
      採取必要之安全措施；行人穿越道路，應依左列規定：（一）設有行人穿越道
      者，必須經由行人穿越道穿越，不得在其一百公尺範圍內穿越道路；（二）在
      劃有分向限制線之路段，不得穿越道路；（五）在未設有行人穿越道亦非禁止
      穿越之路段穿越道路時，應注意左右無來車，始可小心迅速穿越，道路交通安
      全規則第九十三條第一項第一款前段、第九十四條第三項、第一百三十四條第
      一款、第二款、第五款定有明文。本件被告於九十二年三月六日中午十二時四
      十五分許，駕駛車牌號碼軍Ｂ－二０一一九號軍用旅行車搭載證人林育平，沿
      臺北縣新店市○○路西向東方向內側車道行駛，行經道路中央劃有分向限制線
      、距同路段最近行人穿越道未滿一百公尺之該路段十五號前，當時天氣晴、日
      間自然光線、視距良好，市區○○道路乾燥、平直、無缺陷及障礙，依其智識
      、能力，又無不能注意之情事，民權路西向東方向外側車道寬約三‧三公尺，
      路面邊線距離紅磚人行道邊緣約二‧四公尺，道路甚為開闊、視野寬廣、無阻
      攔，詎被告竟疏未注意車前狀況、全然未察見前方由南向北方向穿越車道前行
      達五‧七公尺之行人，且貿然以逾每小時五十公里之速度超速行駛，適告訴人
      竟在距離最近行人穿越道未滿一百公尺、道路中央繪有分向限制線之臺北縣新
      店市○○路十五號處，由南向北方向穿越民權路，且因持行動電話與人交談而
      疏未注意左右有無來車，貿然步行進入民權路西向東方向內側車道內，嗣發覺
      被告所駕車輛快速駛至，乃驚惶回身擬由北向南方向奔跑返回民權路南側路旁
      ，被告見狀雖緊急煞車並向右閃避，仍因過晚察見、車速過快且恰與告訴人奔
      跑方向一致而閃避不及，所駕車輛前車頭偏左側遂猛力撞擊告訴人，告訴人因
      撞擊力跌臥被告所駕車輛引擎蓋上，右側面部猛力撞擊被告所駕車輛前擋風玻
      璃，迄被告所駕車輛轉至民權路外側車道煞停後，始跌落地面，受有頭部外傷
      併腦震盪、右側面部挫傷、右側多處顏面骨（顴骨）骨折、枕部頭皮撕裂傷、
      四肢多處擦傷、左膝前十字韌帶斷裂、內外側副韌帶斷裂、內側半月板軟骨破
      裂之傷勢，被告有超速行駛、疏未注意車前狀況之過失甚明，且其過失行為與
      告訴人之傷勢間，有相當因果關係，臺灣省臺北縣區車輛行車事故鑑定委員會
      亦同此認定，有臺灣省臺北縣區車輛行車事故鑑定委員會北鑑字第九二０七四
      一號覆函暨鑑定意見書附卷可資參佐。雖告訴人亦有在距離最近行人穿越道未
      滿一百公尺、道路中央繪有分向限制線之路段穿越道路，且穿越道路之際疏未
      注意左右有無來車之過失，但告訴人之過失並不能解免被告之過失，併此敘明
      。
（五）綜上所述，本件事證已臻明確，被告所辯洵無可採，其犯行已堪認定，應依法
      論科。
三、末按「刑法上所謂業務，係指以反覆同種類之行為為目的之社會的活動而言」、
    「汽車駕駛人之駕駛工作，乃隨時可致他人身體生命於危險之行為，並係具有將
    該行為繼續，反覆行使之地位之人。因此應有經常注意俾免他人於危險之特別注
    意義務。上訴人所駕駛之客貨兩用車，係以之為販賣錄音帶所用，其本人並以販
    賣錄音帶為業，故其駕駛該車本屬其社會活動之一，在社會上有其特殊之屬性（
    地位），其本於此項屬性（地位）而駕車，自屬基於社會生活上之地位而反覆執
    行事務，因之，在此地位之駕車，不問其目的為何，均應認其係業務之範圍」，
    ，最高法院二十九年上字第三三六四號、四十三年台上字第八二六號、六十九年
    台上字第四０四七號、七十一年台上字第七０九八號、七十五年台上字第一六八
    五號著有判例闡釋甚明；本件被告於九十年十一月六日入伍服役，九十二年八月
    二十三日退伍，服役期間擔任駕駛兵，負責駕駛車牌號碼軍Ｂ－二０一一九號軍
    用旅行車載運部隊長官並擔任傳令，當日復係駕駛該載運部隊長官之車輛前往保
    養途中撞及告訴人、致告訴人受傷，咸已述及，揆諸上揭判例、說明，縱被告斯
    時並非載運部隊長官，其服役期間既以駕駛該軍用旅行車運送部隊長官為業務，
    於駕車前往保養途中撞及告訴人，致告訴人受傷，自仍屬因業務上過失傷害人，
    殆無疑義，是核被告所為，係犯刑法第二百八十四條第二項前段之業務過失傷害
    罪。公訴意旨漏未審及被告服役期間係以駕駛該軍用旅行車載運部隊長官、擔任
    傳令為業務，認被告係犯刑法第二百八十四條第一項前段因過失傷害人罪，尚有
    未洽，惟其基本事實同一，本院自應予審理，並依刑事訟訴法第三百條之規定，
    變更起訴法條。被告肇事後，主動撥打電話報警，並於警員前往現場處理時，不
    逃避接受裁判而當場向警員自首、承認為肇事人而願接受裁判，此經本院職權查
    證屬實，有臺北縣政府警察局新店分局自首調查報告表可參，被告對於有權偵查
    犯罪之機關尚不知犯罪事實及犯罪人之前自首而願接受裁判，應依刑法第六十二
    條前段之規定減輕其刑。爰審酌被告並無前科、素行良好，有臺灣高等法院被告
    全國前案紀錄表可佐，因一時貪便求快、疏未遵守交通安全規則因而肇事致告訴
    人受傷，犯罪後旋自首接受裁判，但事後否認犯行、未見悔意反省，自事故發生
    迄今已逾一年猶未賠償告訴人所受損害，告訴人傷勢非輕，但就本件事故之發生
    ，告訴人過失情節亦甚為嚴重等一切情狀，認檢察官求處有期徒刑三月，尚屬適
    當，而量處如主文所示之刑，並諭知易科罰金之折算標準，以資懲儆。
據上論斷，應依刑事訴訟法第二百九十九條第一項前段、第三百條，第二百八十四條
第二項前段、第六十二條前段、第四十一條第一項前段，罰金罰鍰提高標準條例第一
條前段、第二條，判決如主文。
本案經檢察官越方如到庭執行職務。
中　　　華　　　民　　　國　　九十三　　年　　　六　　　月　　 十一 　　日
                              臺灣臺北地方法院交通法庭
                                  審判長法  官  洪  文  慧
                                        法  官  鄧  德  倩
                                        法  官  陳  婷  玉
右正本證明與原本無異。
如不服本判決，應於判決送達後十日內向本院提出上訴狀（應抄附繕本）。告訴人或
被害人如對於本判決不服者，應具備理由請求檢察官上訴，其上訴期間之計算係以檢
察官收受判決正本之日期為準。
                                        書記官  江  虹  儀
中　　　華　　　民　　　國　　九十三　　年　　　六　　　月　　 十一 　　日
